【裁判字號】    97,訴,1471
【裁判日期】    970701
【裁判案由】    違反毒品危害防制條例
【裁判全文】
臺灣彰化地方法院刑事判決              97年度訴字第1471號
公  訴  人  臺灣彰化地方法院檢察署檢察官
被      告  甲○○原名張志昌.
上列被告因違反毒品危害防制條例案件，經檢察官提起公訴（九
十七年度毒偵字第一三五二號），本院依簡式審判程序判決如下
：
    主  文
甲○○施用第一級毒品，累犯，處有期徒刑拾月，扣案之海洛因
肆包（海洛因驗餘淨重合計零點肆肆玖壹公克）均沒收銷燬之；
又施用第二級毒品，累犯，處有期徒刑捌月，扣案之甲基安非他
命壹包（甲基安非他命驗餘淨重點貳柒公克）沒收銷燬之。
應執行有期徒刑壹年伍月，扣案之海洛因肆包（海洛因驗餘淨重
合計零點肆肆玖壹公克）、甲基安非他命壹包（甲基安非他命驗
餘淨重點貳柒公克）均沒收銷燬之。
    事  實
一、甲○○前因自民國九十四年十一月某日起至九十五年二月九
    日止，以及自九十四年十一月某日起至九十五年二月十六日
    止，分別施用第一級毒品、第二級毒品之案件，經本院以九
    十五年度訴字第五四三號分別判處有期徒刑十月、八月，應
    執行有期徒刑一年五月確定，嗣經送監執行，再經本院以九
    十六年度聲減字第五九七號裁定分別減為有期徒刑五月、四
    月，並合併定其應執行之刑為有期徒刑八月又十五日確定，
    於九十六年七月十六日執行完畢。另因施用毒品案件，經本
    院以九十年度毒聲字第四五○八號裁定送強制戒治，並於九
    十二年三月五日執行完畢。詎甲○○仍不知悔改，復基於施
    用第一級毒品海洛因之犯意，於九十七年三月二十日晚上八
    時許，在其位於彰化縣田中鎮○○里○○路二一六號住處內
    ，以將第一級毒品海洛因摻入香菸點燃抽吸之方式，施用第
    一級毒品海洛因一次；另基於施用第二級毒品甲基安非他命
    之犯意，於施用上開第一級毒品海洛因前之同日某時許，在
    其上開住處內，以將第二級毒品甲基安非他命置於玻璃球管
    內用火燒烤而吸其煙霧之方式，施用第二級毒品甲基安非他
    命一次。嗣於九十七年三月二十一日凌晨一時三十分許，在
    彰化縣彰化市○○街二一四巷二一四號前，為警當場查獲，
    並扣得第一級毒品海洛因四包（海洛因驗餘淨重合計○點四
    四九一公克）、第二級毒品甲基安非他命一包（甲基安非他
    命驗餘淨重三點二三七公克），始悉上情。
二、案經臺中市警察局第四分局報告臺灣彰化地方法院檢察署檢
    察官偵查起訴。
    理  由
一、按除被告所犯為死刑、無期徒刑、最輕本刑為三年以上有期
    徒刑之罪或高等法院管轄第一審案件者外，於刑事訴訟法第
    二百七十三條第一項程序進行中，被告先就被訴事實為有罪
    之陳述時，審判長得告知被告簡式審判程序之旨，並聽取當
    事人、代理人、辯護人及輔佐人之意見後，裁定進行簡式審
    判程序；除簡式審判程序、簡易程序及第三百七十六條第一
    款、第二款所列之罪之案件外，第一審應行合議審判；刑事
    訴訟法第二百七十三條之一第一項、第二百八十四條之一分
    別定有明文。本件被告甲○○所犯係死刑、無期徒刑、最輕
    本刑為三年以上有期徒刑或高等法院管轄第一審案件以外之
    罪，且於本院行準備程序時就被訴事實為有罪之陳述，經受
    命法官告知簡式審判程序之旨，並聽取公訴人、被告之意見
    後，本院合議庭認無不得或不宜改依簡式審判程序進行之處
    ，經評議結果，裁定改由受命法官獨任行簡式審判程序，合
    先敘明。
二、訊據被告甲○○對於上開施用第一級毒品海洛因、第二級毒
    品甲基安非他命之犯行，均坦承不諱，且其於九十六年三月
    二十一日為警查獲後，經警採其尿液送驗，結果呈嗎啡、甲
    基安非他命陽性反應，此有尿液代號與真實姓名對照表、中
    山醫學大學附設醫院檢驗科藥物檢測中心尿液檢驗報告各一
    紙在卷可稽；再扣案之白粉四包，經送行政院衛生署草屯療
    養院鑑定結果，均含海洛因成分，海洛因合計淨重○點四六
    二公克、驗餘淨重合計○點四四九一公克；扣案之透明結晶
    一包，確含甲基安非他命成分，甲基安非他命淨重三點二三
    八四公克、驗餘淨重三點二三七公克；此有行政院衛生署草
    屯療養院草療鑑字第○九七○○○三七九○號鑑定書一紙在
    卷可考，復有照片七幀附卷為證，以及第一級毒品海洛因四
    包、第二級毒品甲基安非他命一包扣案為憑，足徵被告之自
    白確與事實相符。另按毒品危害防制條例於九十二年七月九
    日修正公布，自九十三年一月九日施行，其中第二十條、第
    二十三條將施用毒品之刑事處遇程序，區分為「初犯」及「
    五年內再犯」、「五年後再犯」。依其立法理由之
    說明：「初犯」，經觀察、勒戒或強制戒治後，應為不起訴
    處分或不付審理之裁定；經觀察、勒戒或強制戒治執行完畢
    釋放後，「五年內再犯」者，因其再犯率甚高，原實施之觀
    察、勒戒及強制戒治既已無法收其實效，爰依法追訴或裁定
    交付審理。至於經觀察、勒戒或強制戒治執行完畢釋放後，
    「五年後再犯」者，前所實施之觀察、勒戒或強制戒治已足
    以遮斷其施用毒品之毒癮，為期自新及協助其斷除毒癮，仍
    適用「初犯」規定，先經觀察、勒戒或強制戒治之程序。從
    而依修正後之規定，僅限於「初犯」及「五年後再犯」二種
    情形，始應先經觀察、勒戒或強制戒治程序。倘被告於五年
    內已再犯，經依法追訴處罰，縱其第三次（或第三次以上）
    再度施用毒品之時間，在初犯經觀察、勒戒或強制戒治執行
    完畢釋放五年以後，已不合於「五年後再犯」之規定，且因
    已於「五年內再犯」，顯見其再犯率甚高，原實施觀察、勒
    戒或強制戒治，已無法收其實效，即應依該條例第十條處罰
    。（最高法院九十五年度第七次刑事庭會議決議第二點參照
    ）。本件被告前因施用毒品，經強制戒治後，於九十二年三
    月五日執行完畢，又於五年內之自九十四年十一月某日起至
    九十五年二月九日止，以及自九十四年十一月某日起至九十
    五年二月十六日止，分別施用第一級毒品、第二級毒品，經
    本院以九十五年度訴字第五四三號分別判處有期徒刑十月、
    八月，應執行有期徒刑一年五月確定，此有臺灣彰化地方法
    院檢察署刑案資料查註紀錄表及臺灣高等法院被告前案紀錄
    表各一份在卷可考，則其再犯本件施用第一級毒品、第二級
    毒品犯行，按諸前揭說明，自無毒品危害防制條例第二十條
    第三項規定之適用，而應按同條例第二十三條第二項規定，
    依法論科。本件事證明確，被告施用第一級毒品海洛因、第
    二級毒品甲基安非他命之犯行，均堪認定。
三、核被告所為，分別係犯毒品危害防制條例第十條第一項之施
    用第一級毒品罪、同條第二項之施用第二級毒品罪。被告為
    施用第一級毒品、第二級毒品，而持有各該級毒品，其持有
    之低度行為，應各為施用之高度行為所吸收，均不另論罪。
    再被告所犯上開二罪，係犯意各別、行為互殊，應予分論併
    罰。被告前因分別施用第一級毒品、第二級毒品之案件，經
    本院以九十五年度訴字第五四三號分別判處有期徒刑十月、
    八月，應執行有期徒刑一年五月確定，嗣經送監執行，再經
    本院以九十六年度聲減字第五九七號裁定分別減為有期徒刑
    五月、四月，並合併定其應執行之刑為有期徒刑九月又十五
    日確定，於九十六年七月十六日執行完畢等情，此有臺灣彰
    化地方法院檢察署刑案資料查註紀錄表及臺灣高等法院被告
    前案紀錄表各一份在卷可稽，其於受有期徒刑執行完畢後，
    五年以內故意再犯本件有期徒刑以上之二罪，均為累犯，應
    依刑法第四十七條第一項規定，各加重其刑。爰審酌被告曾
    因施用毒品經送觀察、勒戒、強制戒治後，仍未能戒斷，顯
    然未能善體國家設置觀察、勒戒、強制戒治機構，協助毒品
    施用者戒除毒癮之良法美意，及其犯罪之動機、目的、所生
    危害，暨犯罪後坦承犯行，態度尚屬良好等一切情狀，分別
    量處如主文所示之刑，並定其應執行之刑。扣案之海洛因四
    包（海洛因驗餘淨重合計○點四四九一公克）、甲基安非他
    命一包（甲基安非他命驗餘淨重三點二三七公克），分別為
    毒品危害防制條例第二條第二項第一款、第二款所稱之第一
    級毒品、第二級毒品，均應依同條例第十八條第一項前段規
    定，分別沒收銷燬之。
據上論斷，應依刑事訴訟法第二百七十三條之一第一項、第二百
九十九條第一項前段，毒品危害防制條例第十條第一項、第二項
、第十八條第一項前段，刑法第十一條前段、第四十七條第一項
、第五十一條第五款，判決如主文。
本案經檢察官蔡曉崙到庭執行職務。
中    華    民    國    97    年    7     月    1     日
                        刑事第六庭    法  官  鄭舜元
以上正本證明與原本無異。
如不服本判決，應於判決送達後10日內，向本院提出上訴書狀，
上訴書狀應「敘述具體上訴理由」，並按他造當事人之人數附繕
本。「切勿逕送上級法院」。
中    華    民    國    97    年    7     月    1     日
                                      書記官  陳秀香
附錄：論罪科刑法條：
毒品危害防制條例第十條：
施用第一級毒品者，處六月以上五年以下有期徒刑。
施用第二級毒品者，處三年以下有期徒刑。


司法院資訊處製作；財團法人民間司法改革基金會備份。
